【裁判字號】    94,訴,446
【裁判日期】    950329
【裁判案由】    損害賠償
【裁判全文】
臺灣基隆地方法院民事判決               94年度訴字第446號
原      告  明台產物保險股份有限公司
法定代理人  乙○○
訴訟代理人  甲○○
被      告  丁○○
訴訟代理人  丙○○
上列當事人間損害賠償事件，本院於95年3月15日言詞辯論終結
，判決如下：
    主  文
被告應給付原告新臺幣貳拾柒萬肆仟元，及自民國九十四年十二
月一日起至清償日止，按年息百分之五計算之利息。
原告其餘之訴駁回。
訴訟費用由被告負擔二分之一，餘由原告負擔。
本判決第一項得假執行。但被告如於假執行程序實施前，以新臺
幣貳拾柒萬肆仟元為原告預供擔保，得免為假執行。
原告其餘假執行之聲請駁回。
    事實及理由
壹、原告方面：
一、被告丁○○於民國93年1月27日上午10時10分許，駕駛車牌
    號碼為8C－5131號自小客車，行經國道三號第二高速公路南
    下五公里處時，因訴外人林劉春金所有，由林盈光駕駛之牌
    照號碼為5101－GN號自小客車（以下簡稱系爭汽車）甫因爆
    胎拋錨於該處，被告行經該處應注意車前狀況，又無不能注
    意之情況，竟未注意車前狀況，致撞擊系爭車輛造成損壞，
    經估價結果其需修費費用高達新台幣（下同）645,511元，
    遠高於系爭汽車當時之市價，因此將系爭車輛報廢，是以系
    爭車輛應認已全部毀損。
二、又因原告為系爭車輛之保險人，已依保險契約賠付被保險人
    林劉春金514,650元，依據保險法規定，得代位系爭汽車之
    原所有權人向侵權行為人提出賠償之請求。為此，爰依民法
    第184條、第191條之2及保險法第53條之規定提起本訴。
三、為此聲明：
（一）被告應給付原告514,650元，及自訴狀繕本送達被告翌日
      起至清償日止，按年息百分之五計算之利息。
（二）願供擔保請准宣告假執行。
貳、被告方面：
一、被告固對於上揭時間地點駕駛車輛撞擊系爭車輛不否認，惟
    辯稱：系爭車禍肇事責任應為原告，且系爭汽車僅有小部分
    損害，並未達全損程度。
二、為此聲明：原告之訴駁回。
參、得心證之理由：
一、經整理兩造爭執要旨：
（一）不爭執之點：
  １、被告丁○○於93年1月27日上午10時10分許，駕駛車牌號
      碼8C－5131號自小客車，行經國道三號第二高速公路南下
      內側車道五公里處，撞擊停置道路上故障系爭汽車。
（二）爭執之點：
  １、被告對系爭汽車損壞是否應負過失侵權行為責任？
  ２、原告請求被告賠償之金額是否有據？
二、首查，原告主張本件車禍係因被告有未注意車前狀況之過失
    而發生，被告應負過失侵權行為責任。雖為被告否認。但經
    本院調閱道路交通事故現場圖、道路交通事故調查報告表、
    林盈光及丁○○筆錄、酒精測定紀錄表、現場照片等物審認
    ，堪信發生車禍事故時，視線狀況良好，被告丁○○如能確
    實注意車前狀況，應可提前發現系爭車輛拋錨於內側車道而
    能及時煞車或變換車道，不至於撞擊系爭汽車，而林盈光駕
    駛系爭汽車臨時發生爆胎之狀況，無法將系爭汽車繼續移往
    外側路肩，但已準備放置故障標誌，因此本件車禍事故之發
    生肇因於被告駕駛自小客車有未注意車前狀況，致撞擊內側
    車道上故障停駛系爭汽車，具有過失。訴外人林盈光駕駛系
    爭汽車故障停駛中，並無過失。而本件車禍分別經台灣省基
    宜區車輛行車事故鑑定委員會暨台灣省車輛行車事故覆議鑑
    定委員會鑑定，均同此認定，此有上揭委員會之基宜鑑字第
    930119號鑑定鑑定意見書，93年6月18日府覆議字第9320405
    號函，在卷可參。是以原告主張被告對系爭汽車之毀損應負
    過失侵權行為責任，洵屬有據。
三、按不法毀損他人之物者，依民法第196條規定，應向被害人
    賠償其物因毀損所滅少之價額，並非賠償修理其物所實際支
    出之修理費。故物被不法毀損後，僅須其物之價額減少，即
    須賠償其所減少之價額。至其物有無修理？及其修理費有無
    實際支出？在所不問。經查，系爭汽車遭到被告撞擊後，僅
    能以報廢車輛處理，且剩下66,000元之價值，此有原告提出
    報廢汽車買賣契約書、系爭汽車牌照經報廢、註銷之文件為
    證，堪信為真。另系爭汽車於發生車禍前原有340,000元之
    價值，此另有台灣區汽車修理工業同業公會95年1月19日所
    發95區汽工（同）字第95009號函得為證明。是以系爭汽車
    發生車禍事故後減少價額為274,000元（340,000－66,000
    ＝274,000）。依法被告應確實賠償系爭汽車減少之價額
    274,000 元。
四、另按損害賠償只應填補被害人實際損害，保險公司代位被害
    人請求損害賠償時，依保險法第53條第1項規定，亦僅能就
    被害人損害部分代位行使，因此損害額超過或等於保險公司
    已給付之賠償金額，固得就其賠償金之範圍，代位請求賠償
    ，如其損害額小於保險人已給付之賠償金額，則保險人所得
    代位請求者，應祇以該損害額為限（65年台上字第2908號判
    例可資參照）。本件原告雖賠償訴外人林劉春金514,650元
    ，但因林劉春金所受損害為系爭汽車減少274,000元之價額
    ，是以原告自僅得請求被告賠償該款項，是以原告請求被告
    給付274,000元，及其遲延利息部分為有理由。至原告逾該
    部分之請求顯屬無據，應予駁回。
五、綜上所述，原告依保險人代位權之法律關係，請求被告給付
    274,000元，及自起訴狀繕本送達翌日即94年12月1日起至清
    償日止，按年息5％計算之利息，為有理由，應予准許。逾
    此範圍之主張，尚乏依據而如前所述，自應予以駁回。
六、本件因命被被告給付部分未逾500,000元，依法應宣告假執
    行。另依職權酌定相當擔保金，被告得為供擔保免為假執行
    。至原告敗訴部分，其假執行之聲請，因該部分訴之駁回而
    失所依附，併予駁回。
七、據上論結，本件原告之訴，為一部有理由，一部無理由，依
    民事訴訟法第79條、第389條第1項第5款、第392條第2項，
    判決如主文。
中    華    民    國    95    年    3     月    29    日
                  臺灣基隆地方法院民事庭
                      法      官  王翠芬
以上正本係照原本作成。
對於本件判決如有不服，應於收受送達後20日內向本院提出上訴
書狀，敘述上訴之理由，上訴於臺灣高等法院，並按他造當事人
之人數附具繕本。
中    華    民    國    95    年    3     月    29    日
                      法院書記官  修丕龍


司法院資訊處製作；財團法人民間司法改革基金會備份。
